【裁判字號】    98,交聲,4270
【裁判日期】    990423
【裁判案由】    違反道路交通管理處罰條例聲明異議
【裁判全文】
臺灣臺北地方法院交通事件裁定        98年度交聲字第4270號
原處分機關  交通部公路總局臺北區監理所板橋監理站
受處分人    甲○○
上列異議人即受處分人因違反道路交通管理處罰條例事件，對於
交通部公路總局臺北區監理所板橋監理站中華民國98年12月15日
所為之處分（原處分案號：板監裁字第裁41-D00000000、41-D00
000000號）聲明異議，本院裁定如下：
    主  文
原處分均撤銷。
甲○○不罰。
    理  由
一、聲明異議意旨略以：異議人即受處分人甲○○所有車號167-
    BLW 號重型機車遭乙○○侵占並已報案，該車遭侵占期間因
    違反道路交通管理處罰條例之違規事件非異議人所為，異議
    人已提出相關資料供原處分機關查證，原處分機關卻以其為
    受處分人，與法有違，爰為此聲明異議等語。
二、按道路交通管理處罰條例之處罰，受舉發違反道路交通管理
    事件之受處罰人，認為受舉發之違規行為應歸責他人者，應
    於舉發違反道路交通管理事件通知單應到案日期前，檢附相
    關證據及應歸責人相關證明文件，向處罰機關告知應歸責人
    ，處罰機關應即另行通知應歸責人到案依法處理。逾期未依
    規定辦理者，仍依本條例各該違反條款規定處罰，道路交通
    管理處罰條例第85條第1 項亦有明文。
三、本件異議人所有之車號167-BLW 號重型機車，分別於98年9
    月1 日5 時29分許及98年9 月5 日17時56分許，在桃園縣大
    溪鎮○○路○ 段546-1 號，遭原舉發機關即桃園縣政府警察
    局交通隊逕行舉發有「限速60公里，經自動測速照相測得時
    速77公里，超速17公里，行車超速20公里以下」、「限速60
    公里，經自動測速照相測得時速73公里，超速13公里，行車
    超速20公里以下」之違規，嗣異議人於應到案日期前向原處
    分機關提出陳述，表明駕駛人為乙○○，經原處分機關調查
    結果，認異議人無法提供侵占人資料，乃於98年12月15日，
    依道路交通管理處罰條例第40條規定，分別裁處異議人罰鍰
    1,200 元，並記違規點數1 點，異議人收受裁決書，並於法
    定期間內聲明異議等情，有桃園縣政府警察局舉發違反道路
    交通管理事件通知單、交通部公路總局臺北區監理所板橋監
    理站違反道路交通管理事件裁決書及送達證書在卷可稽。
四、經查，異議人主張其所有車號167-BLW 號重型機車，由異議
    人之子王盛傑於98年9 月1 日凌晨0 時30分許借予乙○○後
    ，即遭乙○○侵占而未歸還，已於98年9 月23日向臺北縣政
    府警察局新店分局報案等情，有臺北縣政府警察局新店分局
    安康派出所受理各類案件紀錄表、調查筆錄、臺北縣政府警
    察局新店分局少年事件移送書等件在卷可證。而證人王盛傑
    於本院訊問時亦證稱：該車是於98年9 月1 日凌晨0 時至1
    時許，在臺北縣新店市○○路頂好超市地下室交予乙○○，
    後來乙○○一直沒有還車，直到伊與異議人去報案後，才經
    警方通知於同年10月12日由伊和異議人一起去桃園八德派出
    所領回等語在卷。又經本院向臺北縣政府警察局新店分局查
    詢結果，乙○○涉嫌侵占一案，因當時係以侵占案件偵辦，
    故未對167-BLW 號車輛辦理遺失/ 失竊申報，嗣因該車停放
    於桃園某社區過久，遭社區人員通報警察處理，乃由桃園安
    康派出所警員直接通知車主領回，屬於為民服務，並無製作
    贓物認領保管單與相關書面資料，有本院公務電話記錄在卷
    可稽。另觀諸本件違規採證照片，可知騎乘機車之人顯與異
    議人之身形不同，亦有舉發照片二幀可查，堪認騎乘該機車
    而有違規之人，確係為異議人以外之人。綜上，異議人指稱
    本件違規人係屬乙○○乙節，已提出相當之事證，要非無據
    。
五、綜上，異議人既已於應到案日期前向原處分機關提出申訴，
    表明車號167-BLW 號車輛於違規期間係遭乙○○侵占使用，
    並提出若干事證，而原處分機關亦曾向臺北縣政府警察局新
    店分局函詢得知該案件仍由警方偵辦中，有臺北縣政府警察
    局新店分局98年11月11日北縣警店刑字第0980055840號函附
    卷可稽，則原處分機關自應於裁決前詳加調查，並可再次向
    警察機關函詢黃正安之年籍資料以通知其到案依法處理，原
    處分機關卻逕以異議人即車輛所有人為裁罰對象，與法自有
    未合，本件異議為有理由，應由本院將原處分均撤銷，改諭
    知異議人不罰，以資適法。
六、據上論斷，應依道路交通案件處理辦法第20條，裁定如主文
    。
中    華    民    國    99    年    4     月    23    日
                  交通法庭  法  官  林勇如
上正本證明與原本無異。
如不服本裁定，應於裁定送達後5 日內向本院提出抗告狀。
                            書記官  葉潔如
中    華    民    國    99    年    4     月    23    日

司法院資訊處製作；財團法人民間司法改革基金會備份。
